【裁判字號】    90,再易,14
【裁判日期】    900928
【裁判案由】    排除侵害
【裁判全文】
臺灣雲林地方法院民事判決  九十年度再易字第一四號
    再審原告    甲○○
    再審被告    乙○○
右當事人間請求排除侵害事件，再審原告對於中華民國八十八年七月八日本院斗六簡
易庭八十八年度六簡字第一二○號第一審民事判決、八十八年十二月二十九日本院民
事庭八十八年度簡上字第八七號民事確定判決提起再審，本院判決如左：
    主    文
再審之訴駁回。
再審訴訟費用由再審原告負擔。
    事    實
甲、再審原告方面：
  一、聲明：
    （一）本院斗六簡易庭八十八年度六簡字第一二○號第一審民事判決、本院民事
          庭八十八年度簡上字第八七號民事確定判決均廢棄。
    （二）右廢棄部分，再審被告在前審之訴駁回。
  二、陳述：
    （一）內政部土地測量局民國（下同）九十年一月二十九日之鑑定書暨鑑定圖係
          再審原告訴訟代理人於九十年八月四日，閱覽八十九年度六簡調字第九二
          號卷宗，始知悉該鑑定書暨鑑定圖之內容，符合民事訴訟法第五百條再審
          期間之規定。
    （二）原確定終局判決認定系爭Ｂ部分為再審被告所有之基礎，為雲林縣斗六地
          政事務所土地複丈結果圖說。惟嗣後再審被告據以聲請強制執行時，斗六
          地政以公文回稱：因現地籍圖及早年複丈圖保存過久，使用頻繁，致地籍
          圖斷裂，致每次謄繪之複丈圖無法完全一致，加上實地測量範圍不同，產
          生套圖上之差異及界址點位判定不同，使測量結果與八九年三月七日所測
          之成果有出入。嗣經內政部測量局於八十九年十一月二十日鑑測，得知系
          爭土地Ｂ部分係再審原告所有，非原確定判決所認屬再審被告所有。據此
          ，雲林縣斗六地政事務所土地複丈結果圖說之內容顯與事實不符，而足以
          影響原確定判決之正確性。
    （三）地政事務所所為複丈、鑑定行為，應係行政機關就公法上具體事件所為之
          決定，並對外生法律上之效力，屬行政處分無疑。而原確定判決所據之雲
          林縣斗六地政事務所土地複丈結果圖說，既由內政部土地測量局鑑定變更
          ，並致Ｂ部分土地產權歸屬發生變化，實已影響原確定判決之正確性。
    （四）該內政部土地測量局之鑑定，為原確定判決所未斟酌，又為再審原告發現
          ，而鑑定內容如經法院斟酌，足使再審原告受較有利之判決。
    （五）綜上所述，爰依民事訴訟法第四百九十六條第一項第十、十一、十三款規
          定提起再審。
  三、證據：提出雲林縣斗六地政事務所函、台灣雲林地方法院民事執行處函、內政
            部土地測量局鑑定圖暨鑑定書為證。
乙、再審被告方面：未提任何書狀為聲明、陳述。
丙、本院依職權調閱本院斗六簡易庭八十八年度六簡字第一二○號、本院民事庭八十
    八年度簡上字第八七號民事卷
     理      由
一、本件經查：（一）證人、鑑定人就為判決基礎之證言、鑑定為虛偽陳述者，以宣
    告有罪之判決確定或其刑事訴訟不能開始或續行非因證據不足為限，得提起再審
    之訴，民事訴訟法第四百九十六條第一項第十款、同條第二項定有明文。本件再
    審原告主張鑑定人就為判決基礎之鑑定為虛偽陳述等情，並無有罪之刑事確定判
    決為據，其執此為再審理由，於法未合。（二）行政處分者，謂行政機關就公法
    上具體事件所為之決定或其他公權力措施而對外直接發生法律效果之單方行政行
    為（行政程序法第九十二條第一項參照）。本件雲林縣斗六地政事務所土地複丈
    成果圖係原確定判決參酌之證據資料，對外不生增減人民私權之效力，非屬行政
    處分至明，再審原告稱為判決基礎之行政處分業已變更云云，顯無理由。（三）
    當事人以發現未經斟酌之證物為再審理由者，需該證物在前訴訟程序事實審言詞
    辯論終結前已經存在，因當事人不知有此證物或因當時未能檢出致不能使用該證
    物，致未經斟酌，現始知之或現始得使用之情形。若該證物在前訴訟程序事實審
    言詞辯論終結前尚未存在，本無所謂發現，自不得以之為再審事由。本件再審原
    告所稱之內政部土地測量局鑑定書，係九十年一月二十九日作成，於原確定判決
    八十八年十二月十五日言詞辯論終結前尚未存在，揆諸前揭說明，難認合於民事
    訴訟法第四百九十六條第一項第十三款規定之再審事由。
二、綜上所述，本件再審之訴為無理由，爰不經言詞辯論逕以判決駁回之。合依民事
    訴訟法第五百零二條、第七十八條，判決如主文。
中      華      民      國    九十    年      九      月    二十八    日
                                        臺灣雲林地方法院民事第一庭
~B審判長法官  蕭守田
~B法      官  許佩如
~B法      官  鍾貴堯
右為正本係照原本作成
本件不得上訴
中      華      民      國    九十    年      九      月    二十八    日
~B法院書記官  蔡金保


司法院資訊處製作；財團法人民間司法改革基金會備份。
